【裁判字號】    94,交聲,234
【裁判日期】    950210
【裁判案由】    聲明異議
【裁判全文】
臺灣嘉義地方法院刑事裁定             94年度交聲字第234號
原處分機關  交通部公路總局嘉義市監理站
異  議  人
即受處分人  甲○○
上列異議人因違反道路交通管理處罰條例案件，對於原處分機關
即交通部公路總局嘉義區監理所中華民國94年12月5日所為之處
分（原處分案號：嘉監裁字第裁76－AM0000000、76－1A0000000
、76－1A0000000、76－AM0000000、76－1A0000000號），聲明
異議，本院裁定如下：
    主  文
異議駁回。
    理  由
一、原處分機關處分意旨略以：異議人即受處分人（以下簡稱異
    議人）甲○○所有之車牌號碼RW—5766號自用小客車（下稱
    系爭小客車），於民國92年4月14日上午3時35分、92年4月1
    9日下午11時12分，在台北市○○○路併排停車（嘉監裁字
    第裁76－AM0000000號、76－AM0000000）；及於92年4月16
    日下午2時40分、92年4月17日下午2時25分、92年4月25日下
    午1時55分（嘉監裁字第裁76－1A0000000、76－1A0000000
    、76－1A0000000號），在台北市○○○路不依順行方向停
    車；經警舉發開立違規通知單，經原處分機關於94年12月5
    日，依道路交通管理處罰條例第五十六條第一項第六款規定
    ，各裁處罰鍰新台幣（下同）一千二百元。
二、異議意旨略以：系爭小客車於91年11月7日時，因債權人乙
    ○○委由九鼎資產管理股份有限公司（下稱九鼎公司）負責
    人林資雄處理債務，於該日由九鼎公司人員丙○○至異議人
    住處，由異議人書立切結書，載明將該車讓與乙○○，由丙
    ○○將車開走，惟雙方未辦理過戶事宜，該車屢屢發生違規
    事件，惟其並非違規事件之駕駛人，且該車應已為乙○○所
    有，不能處罰由異議人，係第三人吳天助所有，其於86 年3
    月26日後靠行該公司營業行駛，因認原處分係屬違法，請求
    撤銷原處分等語。
三、按汽車駕駛人停車時，有不依順行方向，或併排停車情形之
    一者，處六百元以上一千二百元以下罰鍰，道路交通管理處
    罰條例第五十六條第一項第六款定有明文；經查：
（一）異議人名下系爭小客車，於92年4月14日上午3時35分、92
      年4月19日下午11時12分，在台北市○○○路併排停車；
      及於92年4月16日下午2時40分、92年4月17日下午2時25分
      、92年4月25日下午1時55分，在台北市○○○路不依順行
      方向停車；經警舉發開立違規通知單，經原處分機關於94
      年12月5日，依道路交通管理處罰條例第五十六條第一項
      第六款規定，各裁處罰鍰一千二百元等情，經異議人於聲
      明異議狀陳述明確，及本院調查時自承不諱，復有原處分
      機關裁決書五份在卷可憑，固堪認定。
（二）異議人固辯稱：系爭小客車於91年11月7日時，因債權人
      乙○○委由九鼎公司負責人林資雄處理債務，於該日由九
      鼎公司人員丙○○至異議人住處，由異議人書立切結書，
      載明將該車讓與乙○○，由丙○○將車開走迄今等情，並
      提出九鼎公司逾期應收帳款催收委託契約、及分期清償契
      約、車輛讓渡書、存證信函、違規清單各一份為據，復經
      證人乙○○到庭證述無誤，惟按交通部於六十八年六月二
      十二日以交路（六八）字第一二九六八號函所示「汽車之
      管理，以向公路主管機關登記之所有人為準，原所有人雖
      因轉讓已將汽車交付他人，在未過戶登記前，該他人不依
      期限參加定期檢驗，仍應處罰原所有人」等要旨觀之，因
      本件為逕行舉發案件，而異議人為上開自用小客之登記所
      有人，為其所自承，復有車號查詢汽車車籍一紙可按，其
      既未依規定辦理過戶，或辦理拒不過戶註銷車籍，是仍為
      公路主管機關登記之所有人，對於上開交通違規之處罰，
      自應負責，灼然甚明。
（三）又道路交通管理處罰條例第五十六條第一項第一款固以汽
      車駕駛人為處罰對象，但如應歸規責汽車所有人者，處罰
      汽車所有人，道路交通管理處罰條例第八十五條第三項定
      有明文。經查：關於本件違規案件，異議人於收受上開舉
      發違規通知單後，並未依舉發通知單所定之到案日期到案
      ，亦未告知違規人之姓名等資料等情，有嘉義市監理站九
      十四年十二月二十八日九四嘉監義四字第七一一八號函一
      紙為證。綜上，異議人未依違反道路交通管理事件統一裁
      罰基準及處理細則第二十四條規定，至裁決所到案辦理告
      知處罰機關違規駕駛人之姓名、年籍、住所等情事，致處
      罰機關無法據以另行通知違規駕駛人到案依法處理，自屬
      應歸責於車輛使用人，依道路交通管理處罰條例第八十五
      條第三項之規定，應處罰該汽車所有人，亦無疑義。
四、綜上所述，異議人所為上開辯解，既無足採。從而，原處分
    機關據以援引前揭規定，就五筆原處分各裁處異議人罰鍰一
    千二百元，依前開說明，即無不合，應予維持。本件異議人
    異議為無理由，應予駁回。
五、據上論斷，應依道路交通案件處理辦法第十九條，裁定如主
    文。
中    華    民    國    95    年    2     月    10    日
                  交通法庭法  官  蔡廷宜
以上正本證明與原本無異
如不服本裁定，應於送達後五日內，向本院提出抗告狀。
中    華    民    國    95    年    2     月    10    日
                          書記官  蕭琪男


司法院資訊處製作；財團法人民間司法改革基金會備份。
